最高法院民事判決　　　　　　　　　　　　　　　　　九十一年度台上字第七三號
　　上　訴　人　甲○○
　　訴訟代理人　張迺良律師
　　　　　　　　蔡亞寧律師
　　被 上訴 人　日日春證券股份有限公司
　　法定代理人　范信雄
　　訴訟代理人　鄭惠蓉律師
右當事人間請求損害賠償事件，上訴人對於中華民國九十年九月二十四日台灣高等法
院第二審更審判決（八十九年度上更(一)字第三五二號），提起上訴，本院判決如左：
    主  文
上訴駁回。
第三審訴訟費用由上訴人負擔。
    理  由
本件上訴人主張：被上訴人所僱用之營業員羅松芬、程憶蘭，於民國八十二年八月十
八日起至同年九月二十五日止，自股票集保公司盜領伊所有如原判決附表（下稱附表
）所示之上市公司股票，並將之出賣，致伊受有約六百五十五萬餘元之損害。又上開
各公司自八十三年起至八十七年止，除權配股或配息如附表所示，伊均未獲分配等情
，求為命被上訴人與第一審共同被告羅松芬、程憶蘭連帶給付如附表所示之股票，如
不能給付股票時，應按給付時股市盤價折付新台幣之判決。
被上訴人則以：系爭股票係上訴人之夫廖萬仲所有，經廖萬仲申請領回，再以私人關
係委託羅松芬、程憶蘭代尋金主質押借款，顯非羅松芬、程憶蘭執行職務之行為，伊
不負連帶賠償責任等語，資為抗辯。
原審斟酌全辯論意旨及調查證據之結果，以：按民法第一百八十八條所定僱用人之連
帶賠償責任，以受僱人因執行職務不法侵害他人之權利，始有其適用。倘為受僱人個
人之犯罪行為而與執行職務無關，即與該條所定成立要件不合，尚難令僱用人與受僱
人負連帶賠償責任。證券經紀商為受託買賣有價證券而僱用營業人員為直接有關有價
證券買賣之行為者，必該營業人員因執行與有價證券買賣有關之行為而不法侵害他人
之權利者，始得令證券經紀商與該營業人員負連帶賠償責任，倘係營業人員個人之犯
罪行為而無關有價證券買賣之職務者，自難謂係因執行職務而不法侵害他人之權利。
查上訴人之夫廖萬仲一再否認伊或上訴人本人向被上訴人申請提領系爭股票，經原法
院刑事庭將上訴人委託被上訴人公司買賣證券受託契約及其印鑑卡等，送請內政部警
政署刑事警察局鑑定，認存券領回申請書、股票交付清單，及存券領回清冊等文書上
之「甲○○」印文，與前揭契約及印鑑卡上「甲○○」之印鑑相符合，有該局八十九
年十月六日刑鑑字第一四八二四七號鑑定通知書及所附印文鑑驗說明書附該刑事卷可
憑。廖萬仲於告訴羅松芬、程憶蘭侵占案件（即臺灣臺北地方法院檢察署八十三年度
偵字第七八○八號）偵查時陳稱：「系爭新紡等股票係自八十二年八月十八日起至九
月二十五日止從其妻戶頭提出來交給程憶蘭、羅松芬向丙種融資用。」「他們（指羅
松芬、程憶蘭）匯入我太太戶頭的錢是幫我的丙種墊款，利息是月息二分，存摺打勾
部分是羅松芬、程憶蘭匯進來的，時間是八十二年八月至九月二十七日」等語，參以
上訴人係於八十二年八月十八日、八月二十日、二十五日、九月六日、二十二日、二
十九日先後數次申請取回股票，倘非係上訴人提領後交付羅松芬、程憶蘭，而係遭盜
賣，焉有蓋妥取回申請書未領得股票，旋又接續多次用印申請領回之理？故被上訴人
抗辯系爭股票係上訴人領取，再另私下委任而交付羅松芬、程憶蘭，持向金主融資，
非羅、程二人盜賣，自可採信。又訴外人李淑華、洪秀冬被訴侵占罪之刑事判決亦認
定系爭股票係上訴人之夫廖萬仲領取後，再交予羅松芬、程憶蘭持有，有原法院八十
九年度上易字第一七九七號刑事判決附卷足憑。羅松芬、程憶蘭共同將上訴人私自交
付之系爭股票侵占入已，係屬該二人個人之犯罪行為，無關乎執行有價證券買賣職務
而不法侵害他人之權利，依上說明，上訴人請求被上訴人依民法第一百八十八條規定
負連帶賠償責任而為本件請求，即不應准許等詞，為其心證之所由得，因而就上訴人
請求被上訴人連帶給付之訴部分維持第一審所為上訴人敗訴之判決，駁回上訴人該部
分之上訴，經核於法洵無違誤。
按僱用人就其受僱人侵權行為負連帶賠償責任者，以受僱人執行職務，不法侵害第三
人權利為限，系爭股票既係上訴人領取，再另私下委任而交付羅松芬、程憶蘭，持向
金主融資，為原審確定之事實，則其私下交付系爭股票，委任羅松芳、程憶蘭持向金
主融資，在客觀上即難認係羅松芳、程憶蘭所任證券商業務員之證券買賣經紀職務範
圍，原審因而為上訴人敗訴之判決，並不違背法令。至原審其餘贅述理由之當否，不
待申論。上訴論旨，仍執陳詞，就原審取捨證據及認定事實之職權行使，指摘原判決
不當，聲明廢棄，不能認為有理由。
據上論結，本件上訴為無理由。依民事訴訟法第四百八十一條、第四百四十九條第一
項、第七十八條，判決如主文。
中      華      民      國    九十一    年      一      月     十一     日
                              最高法院民事第六庭
                                  審判長法官  吳  正  一
                                        法官  劉  福  來
                                        法官  鄭  玉  山
                                        法官  葉  勝  利
                                        法官  徐  璧  湖
      右正本證明與原本無異
                                              書  記  官
中      華      民      國    九十一    年      一      月     三十     日
